臺灣士林地方法院民事判決　九十年度簡上字第四五號
　　上　訴　人　聖泰橡膠有限公司
　　法定代理人　趙春蘭
　　被上訴人　　甲○○
右當事人間請求給付票款事件，上訴人對於中華民國九十年一月五日本院士林簡易庭
八十九年度士簡字第一三四六號第一審判決提起上訴，本院判決如左：
    主  文
原判決廢棄，發回本院士林簡易庭。
    事  實
一、按第一審之訴訟程序有重大瑕疵者，第二審法院得廢棄原判決，而將該事件發回
    原法院，但以因維持審級制度認為必要時為限，此項判決，並得不經言詞辯論為
    之，民事訴訟法第四百五十一條第一項、第四百五十三條分別定有明文；又此項
    規定，依同法第四百三十六條之一第三項規定，於簡易訴訟程序事件之第二審上
    訴程序準用之。
二、本件上訴意旨略以：上訴人之代表人為趙春蘭，並非陳文裕，故對上訴人起訴，
    應以趙春蘭法定代理人，原審判決未依職權查明，逕以支票之背書人即訴外人陳
    文裕為上訴人之法定代理人，致趙春蘭始終未參與第一審之訴訟程序，顯有重大
    瑕疵，為維護上訴人之審級利益，應發回原審法院等語。
三、經查：上訴人之代表人為董事趙春蘭，有經濟部公司執照、臺北市政府營利事業
    登記證、公司變更登記事項卡附卷可稽。按：有限公司應至少置董事一人執行業
    務並代表公司，就有行為能力之股東中選任之，有公司法第一百零八條第一項可
    資參照；又當事人無訴訟能力者，應由法定代理人合法代理，此依民事訴訟法第
    二百四十九條第一項第五款立法意旨，係訴訟成立要件，其有無欠缺，法院應不
    待當事人之主張，依職權調查之。本件上訴人之代表公司董事為趙春蘭，自應由
    其代理上訴人進行訴訟程序並收受訴訟文書之送達，始合乎訴訟要件，原審法院
    未以趙春蘭為上訴人法定代理人，而列非上訴人代表人之訴外人陳文裕為法定代
    理人，並逕予判決，依最高法院四十八年台上字第一二七號判例意旨，應認其訴
    訟程序違背規定，不適於為第二審辯論及判決之基礎，亦即其訴訟程序有重大之
    瑕疵，因兩造並無合意願由本院就本件自為裁判，茲為維持當事人審級之利益，
    自有廢棄原判決，將事件發回原審法院之必要。爰不經言詞辯論，將原判決廢棄
    ，並將本件發回原審法院。
三、據上論結，本件上訴為有理由，依民事訴訟法第四百三十六條之一第三項、第四
    百五十一條第一項、第四百五十三條，判決如主文。
中　　　華　　　民　　　國　　九十一　　年　　　六　　　月　　 十八　　 日
                            臺灣士林地方法院民事第三庭
~B審判長法官　俞慧君
~B法　　　官　林政佑
~B法　　　官　王怡雯
右為正本係照原本作成。
本件不得上訴。
中　　　華　　　民　　　國　　九十一　　年　　　六　　　月　　 二十　　 日
~B法院書記官　丁梅芬
